臺灣高等法院刑事判決　　　　　　　　　　　　　　九十三年度上訴字第九七九號
　　上　訴　人
　　即　被　告　甲○○
右上訴人因違反毒品危害防制條例案件，不服臺灣士林地方法院九十三年度訴字第五
六號，中華民國九十三年二月二十五日第一審判決（起訴案號：臺灣士林地方法院檢
察署九十二年度毒偵字第八三四號）提起上訴，本院判決如左：
    主  文
上訴駁回。
    事  實
一、甲○○前有多次違反麻醉藥品管理條例犯罪紀錄，並於民國八十六年間因違反麻
    醉藥品管理條例案件，經臺灣臺北地方法院以八十六年度易字第一八八五號刑事
    判決判處有期徒刑八月確定，於八十七年十月十八日縮刑期滿執行完畢，又於八
    十八年間因竊盜案件，經臺灣板橋地方法院以八十八年度易字第三九三一號刑事
    判決判處有期徒刑一年二月確定，於九十年四月三日縮刑期滿執行完畢；又於八
    十七年間因違反麻醉藥品管理條例案件，經臺灣臺北地方法院裁定送觀察、勒戒
    後，認無繼續施用毒品之傾向，以八十七年度易字第一六五九號刑事判決判處免
    刑確定，復於八十八年間因施用毒品案件，經臺灣板橋地方法院裁定送觀察、勒
    戒後，認仍無繼續施用毒品傾向，由臺灣板橋地方法院檢察署檢察官以八十九年
    度毒偵緝字第三一七號處分不起訴。詎甲○○仍不知悔改，復基於施用第一級毒
    品海洛因之概括犯意，自九十二年五月間某日起至同年七月二十六日止，連續在
    其位於臺北縣汐止市○○○路三十九號十二樓住處內，以將第一級毒品海洛因摻
    入香煙之方式，連續多次施用第一級毒品海洛因；另基於施用第二級毒品安非他
    命之概括犯意，自九十二年五月間某日起至九十二年七月二十九日中午某時止，
    在上址住處內，以玻璃球燒烤安非他命之方式，連續多次施用第二級毒品安非他
    命，約每日施用三次，嗣為警於九十二年七月二十九日下午六時三十分許在上址
    非他命六包（總毛重十四點九六公克，總淨重十三點一二公克，驗餘淨重十三點
    Ｏ九公克）及甲○○所有供施用第二級毒品所用之玻璃球吸食器一組。
二、案經臺北市政府警察局大安分局報請臺灣士林地方法院檢察署檢察官偵查起訴，
    原審於準備程序進行中，被告就被訴事實為有罪之陳述，經告知被告簡式審判程
    序之旨，並聽取當事人之意見後，裁定進行簡式審判程序。
    理  由
一、被告甲○○經本院合法傳喚未到庭陳述，惟被告甲○○對於其在右揭時、地多次
    施用第一級毒品海洛因、第二級毒品安非他命之犯行，於原審坦承不諱，其為警
    查獲時所採集之尿液經送台北市立療養院鑑驗，再送國防部憲兵司令部刑事鑑識
    中心複驗結果，均呈安非他命陽性反應，有台北市立療養院九十二年八月四日煙
    毒尿液檢驗報告書及國防部憲兵司令部刑事鑑識中心九十二年十一月五日（92）
    宇鑑字第一四七九六號鑑驗通知書各一紙在卷可考，且透明晶體六包，經送台北
    市政府警察局刑事鑑識中心鑑定結果，確為第二級毒品安非他命（總毛重十四點
    九六公克，總淨重十三點一二公克，驗餘淨重十三點Ｏ九公克），有該中心九十
    二年八月十三日北市鑑毒字第五七八號鑑驗通知書一紙附卷可佐，復有被告所有
    供施用安非他命之玻璃球吸食器一組扣案足資佐證，足徵被告上開施用第二級毒
    品安非他命之自白與事實相符，堪以採信。至於被告之尿液鑑定報告雖未呈海洛
    因代謝後之嗎啡陽性反應，惟施用毒品後，尿液中能否檢出毒品反應，與其投與
    方式、投與量、個人體質、採尿時間及檢測儀器之精密度等有關，且「海洛因經
    施用後，百分之八十之代謝物於二十四小時內自尿中排出，因此採尿檢驗，應於
    二十四小時內進行為宜：：其平均檢出時限分別約二十二小時及二十六小時」，
    此有行政院衛生署藥物食品檢驗局八十一年二月八日八一藥檢壹字第一一五六號
    函可參，是被告若最後一次施用毒品時間是在採尿前數日且施用較少量，則其尿
    液中未必能驗出毒品反應，而被告於原審訊問時供稱：「（你最後一次吸用海洛
    因是否在被查獲前一個星期？）是在九十二年七月二十九日前四、五天，我記得
    我是在被查獲之前的那個星期六去拿海洛因，那天就有吸。」、「（法官當庭查
    對月曆九十二年七月二十九日之前的星期六是九十二年七月二十六日）（你最後
    一次施用海洛因的用量是幾根香煙？）一根，我是從扣案的那包毒品中拿出來一
    點點滲在香煙中施用的。」、「（當天施用海洛因的量是否比你平常少）是。」
    （見原審卷第三二至三四頁），可見被告最後一次施用毒品海洛因之時，係在採
    尿前數日，且當次用量亦較平日施用之劑量為低，至採尿時海洛因已經代謝完畢
    ，致驗尿結果為陰性反應，是此尚不足為有利於被告之認定，況被告於原審訊問
    時，亦自承係自扣案之白粉中取出一點摻入香煙中施用，而該扣案白粉經送法務
    部調查局鑑定結果，證實確為第一級毒品海洛因（淨重Ｏ點二七公克，包裝重Ｏ
    點二五公克），有該局九十二年九月二日調科壹字第Ｏ四ＯＯＯ三二九三號鑑定
    通知書一紙附卷可佐，足徵被告上開施用第一級毒品海洛因之自白與事實相符，
    亦堪以採信。又被告有如事實欄所載之因施用毒品案件，先後經觀察勒戒，而分
    別為免刑判決及檢察官處分不起訴之情，此有上開八十九年度毒偵緝字第三一七
    號不起訴處分書、臺灣士林地方法院檢察署全國刑案資料查註表、本院被告全國
    前案紀錄表各一件在卷可憑。是被告於五年內三犯施用第一級毒品、第二級毒品
    之犯行，其事證明確，堪以認定，應依法論科。
二、按毒品危害防制條例業於九十二年六月六日三讀修正，於九十二年七月九日經總
    統華總一義字第Ｚ0000000000號令公布修正全文，並自九十三年一月
    九日施行。比較新舊法之結果，本件被告施用第一級毒品、第二級毒品犯行，依
    行為時及裁判時之法律均係犯毒品危害防制條例第十條第一項之施用第一級毒品
    罪，及同條第二項之施用第二級毒品罪，且法定刑度完全相同，自應依刑法第二
    條第一項前段之從新規定（至於毒品危害防制條例第三十五第一項、第二項之規
    定係針對該條例觀察勒戒、強制戒治之保安處分，而非屬刑罰輕重之比較，以緩
    和刑法第二條第二項保安處分應適用新法之規定，藉此兼顧各別保安處分之特性
    ）。核被告施用第一級毒品海洛因所為，係犯修正後毒品危害防制條例第十條第
    一項之施用第一級毒品罪，其施用第二級毒品安非他命所為，係犯同條例第十條
    第二項之施用第二級毒品罪。被告持有海洛因、持有安非他命之低度行為，分別
    為其施用海洛因、施用安非他命之高度行為所吸收，均不另論罪。被告前後多次
    施用第一級毒品海洛因、第二級毒品安非他命之犯行，分別時間緊接、犯罪構成
    要件相同，顯係基於概括犯意反覆為之，各為連續犯，應依刑法第五十六條規定
    ，各論以施用第一級毒品罪及施用第二級毒品罪一罪，並均加重其刑。被告所犯
    前開施用第一級毒品罪及施用第二級毒品罪，其犯意各別，行為互殊，應分論併
    罰之。被告自九十二年七月十日以後之施用第一級毒品、第二級毒品之犯行，雖
    未據起訴，惟此部分與前開經起訴論罪科刑之施用第一級毒品罪、施用第二級毒
    品罪間分別具有連續犯裁判上一罪之關係，已如前述，為起訴效力所及，本院自
    得併予審理。又被告有如事實欄所載之犯罪科刑及執行完畢情形，有本院被告全
    國前案紀錄表可按，其於受有期徒刑之執行完畢後五年以內再犯本件有期徒刑以
    上之罪，均為累犯，依刑法第四十七條規定均遞加重其刑。
三、原審以被告罪證明確，依刑事訴訟法第二百九十九條第一項前段、第二百七十三
    條之一第一項，修正後毒品危害防制條例第十條第一項、第二項、第十八條第一
    項前段（原審贅引第三十五條第二項），刑法第二條第一項前段、第十一條前段
    、第五十六條、第四十七條、第五十一條第五款、第三十八條第一項第二款之規
    定，並審酌被告素行不佳，已有多次施用毒品犯罪紀錄，且經觀察勒戒處分後，
    竟再犯施用毒品罪，足見其悔意不深，另審酌其犯罪之動機、目的、手段，犯後
    坦承犯行態度尚稱良好等一切情狀，各量處有期徒刑十月，並定其執行刑一年七
    月；且扣案之海洛因一包（淨重Ｏ點二七公克，包裝重Ｏ點二五公克）、安非他
    命六包（總毛重十四點九六公克，總淨重十三點一二公克，驗餘淨重十三點Ｏ九
    公克），為查獲之毒品，並依毒品危害防制條例十八條第一項前段規定沒收銷燬
    之；另扣案之玻璃球吸食器一組係被告所有且供施用安非他命所用之物，業據被
    告於原審供承在卷，並依刑法第三十八條第一項第二款規定宣告沒收。經核原判
    決認事用法，並無不合，且本院衡酌被告先後經觀察勒戒，無法戒除施用毒品之
    惡習，仍有連續施用毒品之犯行，顯見其受毒品之戕害已深，並對社會治安形成
    隱憂，及其施用毒品期間之久暫及次數，及被告犯罪坦承犯行，態度尚佳等一切
    情狀，認原審之量刑亦屬妥適，被告未據理由上訴，核無理由，應予駁回。
四、被告經本院合法傳喚後，雖於本院審判期日前以傳真向本院陳明因為要照顧甫開
    完刀之母親，無法前來開庭等語，惟並非不能到庭之正當理由，爰不待其陳述，
    逕行判決。
據上論斷，應依刑事訴訟法第三百六十八條、第三百七十一條，判決如主文。
本案經檢察官呂光華到庭執行職務。
中　　　華　　　民　　　國　　九十三　　年　　　五　　　月　　　五　　　日
                              臺灣高等法院刑事第二十四庭
                                  審判長法  官  陳  貽  男
                                        法  官  陳  憲  裕
                                        法  官  徐  世  禎
右正本證明與原本無異。
施用第一級毒品部分如不服本判決，應於收受送達後十日內向本院提出上訴書狀，其
未敘述上訴之理由者並得於提起上訴後十日內向本院補提理由書（均須按他造當事人
之人數附繕本）；施用第二級毒品部分不得上訴。
                                        書記官  陳  玲  憶
中　　　華　　　民　　　國　　九十三　　年　　　五　　　月　　　五　　　日
附錄本判決論罪科刑法條：
毒品危害防制條例第十條第一項、第二項
施用第一級毒品者，處六月以上五年以下有期徒刑。
施用第二級毒品者，處三年以下有期徒刑。
